【裁判字號】    95,非抗,7
【裁判日期】    951120
【裁判案由】    支付命令
【裁判全文】
臺灣高等法院高雄分院民事裁定           95年度非抗字第7號
抗  告  人  甲○○
相  對  人  丙○○
上列抗告人與相對人清償債務聲請支付命令事件，對於民國95年
7 月14日臺灣屏東地方法院94年度促字第28203 號裁定，提起抗
告，本院裁定如下：
    主  文
抗告駁回。
抗告訴訟費用由抗告人負擔。
    理  由
一、按法院依聲請核發支付命令確定證明書，或撤銷所發之確定
    證明書均屬證明之性質，僅在將支付命令確定或未確定之事
    實通知當事人，並無裁定之性質，縱令該確定證明書或撤銷
    確定證明書所載函文有錯誤情事，均無許當事人對之聲明不
    服，最高法院88年度台抗字第642 號裁判固可資參照。本件
    抗告人之聲請及抗告聲明，雖均為原審94年度促字第28203
    號支付命令確定證明書應予撤銷等語，有該聲請狀及抗告狀
    在卷（原審卷20頁、本卷4 頁）可憑。惟其抗告目的乃係主
    張其未收受原審94年度促字第28203 號支付命令，經於知悉
    後被強制執行扣薪後，合法期限內向原審以送達不合法聲明
    不服，原審竟仍認定送達合法，而駁回其撤銷支付命令確定
    聲請書之聲請，已據其於本院陳明（本卷23頁），應認抗告
    原意，乃對原審認定原支付命令送達合法所為之裁定聲明不
    合，核與對確定證明書之是否確定或應予撤銷，屬前開證明
    而非裁定性質而不得對之抗告不同，先此敘明。
二、抗告意旨略以：抗告人於民國79年結婚後，因任職關係，長
    期居住於台北市，直至91年轉任他職，94年12月系爭支付命
    令送達時，由公司派往台南新營工務所，而住居於台南市安
    平區○○○街551 號22樓之1 ，已多年未居住於戶籍所在地
    址，詎原審法院竟仍對該戶籍地址為送達，進而認定支付命
    令已確定，然支付命令既未合法送達，即不足拘束抗告人，
    抗告人於知悉後向原審聲明不服，即屬合法有據，從而原審
    駁回其異議，已有未合，自應廢棄原裁定等語，並提出系爭
    支付命令、勞工保險卡、戶籍謄本及里長證明書各一件（原
    審卷23、24、33、34頁）為證。
三、按依一定事實，足認以久住之意思，住於一定之地域者，即
    為設定其住所於該地，民法第20條第1 項定有明文。至戶籍
    之登記，僅為便於政府有關戶籍之管理而係戶籍法所為登記
    ，二者於概念上並非相同，然就國人言，以戶籍地作為住所
    地者所在多有，況抗告人就本院訊問，已陳述「（現戶籍設
    於何處？）屏東縣新園鄉○○村○○路12之1 號」、「（有
    無將住所設於前開處所之意思？）有，我把戶籍遷回就是為
    了要設為住所」等語（本卷15頁），準此，其將戶籍遷至上
    址時即90年6 月14日，即有設定住所於上開戶籍地之意思及
    事實，已甚明確。次查，原審核發系爭支付命令後，係向該
    址對抗告人為送達，因未會晤本人或其同居人或受僱人，而
    將系爭支付命令寄存送達於管轄之屏東縣警察局東港分局興
    龍派出所，有送達證書在卷（原審卷7 頁）。再者，郵務人
    員於上開送達時，因未能會晤抗告人本人及其同居人或受僱
    人二次後，因抗告人家無信箱，乃依規定製作送達通知書一
    式二份，分別利用門縫或其他明顯地方為通知，另一份則與
    其他信件放在一起並置於最上面，本件有無將送達通知書與
    其他信件放在一起已忘，但一式二份均會分開通知，也均依
    上開方式送達，並將應送達文書送往送達通知書所載派出所
    寄存等語，已據證人即郵務人員丁○○、乙○○分別證述（
    本卷23、24、16、17頁），且有制式送達通知書一式二份附
    卷（25頁反面）可憑。基此，抗告人既以屏東縣新園鄉○○
    村○○路12之1 號為住所，則原審核發系爭支付命令後，以
    該址對抗告人為送達，因未獲抗告人或其同居人或受僱人，
    而採寄存送達方式為之，合於民事訴訟法第138 條第1 項之
    規定，則抗告意旨指摘送達不合法，即非有據，不足信為實
    在。
四、又寄存送達，自寄存送達之日起，經10日發生效力，民事訴
    訟法第138 條第2 項明定。系爭支付命令係於94年12月27日
    寄存送達於屏東縣警察局東港分局興龍派出所，有上開送達
    證書可稽，則系爭支付命令之送達即自95年1 月5 日起發生
    效力，加計20日異議期間及8 日之在途期間，系爭支付命令
    於同年2 月3 日即已確定。至抗告人實際上居於何處及何時
    實際收到系爭支付命令，即與支付命令之送達及確定無關。
    要言之，系爭支付命令送達合法，且已確定，抗告人嗣於95
    年5 月11日具狀聲明異議，即非合法。原審駁回其聲請，核
    無不合，抗告意旨指摘原裁定違誤，求為廢棄，為無理由，
    自應駁回其抗告。
五、依民事訴訟法第495 條之1 、第449 條第1 項、第95條、第
    78 條 ，裁定如主文。
中    華    民    國    95    年    11    月    20    日
                            民事第五庭
                                審判長法官    蔡明宛
                                法      官    曾錦昌
                                法      官    黃國川
以上正本證明與原本無異。
本件不得再抗告。
中    華    民    國    95    年    11    月    20    日
                                書  記  官    梁雅華


司法院資訊處製作；財團法人民間司法改革基金會備份。
